【裁判字號】    99,交聲,1067
【裁判日期】    991029
【裁判案由】    違反道路交通管理處罰條例聲明異議
【裁判全文】
臺灣桃園地方法院交通事件裁定        99年度交聲字第1067號
原處分機關  交通部公路總局新竹區監理所中壢監理站
異  議  人
即受處分人  甲○○
上列異議人即受處分人因違反道路交通管理處罰條例事件，對於
原處分機關於民國99年7 月12日以壢監裁字第裁53-DP0000000號
違反道路交通管理事件裁決書所為之處分，聲明異議，本院裁定
如下：
    主  文
異議駁回
    理  由
一、原處分意旨略以：異議人即受處分人甲○○於99年3 月6 日
    晚間10時許駕駛車號2998-DF 號自小客車，於行經桃園縣楊
    梅鎮○○路○ 段201 巷口時，因「轉彎車不讓直行車先行」
    ，及「違反道路交通安全規則肇事致人受傷」之違規行為，
    經桃園縣政府警察局交通隊填製桃警局交字第DP0000000 號
    舉發違反道路交通管理事件通知單舉發，並依道路交通管理
    處罰條例第48條第1 項第6 款、第61條第3 項前段裁決，處
    罰鍰新台幣（下同）900 元，記違規點數4 點等語。
二、聲明異議意旨略以：受處分人駕駛至轉彎處曾暫停路口，並
    打方向燈，看到相對人林賢宗來車，由其車燈判斷至轉彎路
    口仍有相當距離，且異議人車輛已於林賢宗來車前，確實完
    成轉彎，惟林賢宗因酒駕超速，且偏離汽車車道，致發生交
    通事故，故受處分人未讓直行車先行之行為與本件交通事故
    之發生並無因果關係，不應歸責於受處分人，請求准予撤銷
    原處分云云。
三、按汽車行駛至交岔路口，轉彎車應讓直行車先行，道路交通
    安全規則第102 條第1 項第7 款定有明文。次按汽車駕駛人
    轉彎時，有轉彎車不讓直行車先行之情形者，處新臺幣600
    元以上1,800 元以下罰鍰，並記違規點數1 點；又汽車駕駛
    人，駕駛汽車違反道路交通安全規則，因而肇事致人受傷者
    ，記違規點數3 點，道路交通管理處罰條例第48條第1 項第
    6 款、第63條第1 項第1 款、第61條第3 項前段分別定有明
    文。
四、經查：（一）異議人於前開時間，駕駛車號2998-DF 號自用
    小客車（下稱A 車），自中壢往新屋方向行駛，在桃園縣楊
    梅鎮○○路○ 段201 巷口與林賢宗所駕駛之5F-1778 號之自
    用小客車（下稱B 車）發生撞擊，造成A 車後保險桿掉落、
    左右葉子板凹陷、後行李箱底部板金扭曲變形，B 車右前保
    險桿破裂、右大前燈破裂、引擎蓋凹陷等情，有異議人、林
    賢宗之調查筆錄各1 份、道路交通事故現場圖及調查報告表
    、現場照片11張在卷可稽，且為異議人所不爭執，足認異議
    人駕駛之自用小客車於上開時間確實與林賢宗駕駛之自用小
    客車發生撞擊。又發生撞擊後造成A 車乘客邱黃金錠受有頭
    部外傷、右腰部挫傷、右肘疑挫傷等傷害，林賢宗亦受有胸
    部、腹部挫傷等傷害一節，有邱黃金錠、林賢宗之調查筆錄
    、行政院衛生署桃園醫院新屋分院診斷證明書可憑，堪信為
    真實。（二）異議人於警詢時陳述：肇事前伊沿楊梅鎮○○
    路由中壢往新屋方向行駛，行駛在內側車道，行駛至201 巷
    口時，伊在路口暫停準備左轉，並啟用方向燈，確定對方車
    輛尚有相當距離（約30公尺），再開始左轉，忽然聽見巨大
    撞擊聲，兩車就發生碰撞（見桃園縣政府警察局道路交通事
    故調查卷宗，下稱調查卷，第9 頁），其於本院調查時陳稱
    ：伊在該路口準備左轉時，當時看到林賢宗車輛向伊迎面行
    駛而來，伊預估可以轉得過去就直接左轉，該路口並無左轉
    燈號等語；又林賢宗於警詢時陳稱：伊沿楊梅鎮由新屋往中
    壢方向直行，行駛在外側車道，行經事故地點前號誌是綠燈
    ，當時對方車輛在伊前方約20公尺處左轉，伊立即煞車並向
    左側閃避，但還是來不及等語（見調查卷第7 頁），顯見異
    議人於左轉時已看見林賢宗行駛而來，當時兩車相距不遠，
    竟未讓林賢宗駕駛之直行車先行，仍執意左轉甚明。再觀諸
    道路交通事故現場圖及編號3 、5 之照片，異議人車輛之碎
    片散落在中壢往新屋方向之慢車道上，即A 車撞擊後停置位
    置之斜後方，應認撞擊點係在該向之慢車道，此亦為異議人
    所不爭執（見本院卷第15頁反面），可見異議人發生撞擊當
    時，A 車尾仍位於上開慢車道，尚未完成左轉之動作。況依
    異議人、林賢宗於警詢中所述，倘案發當時，A 車、B 車之
    距離約20至30公尺，以平均時速50公里計算，B 車僅需約2
    秒時間即會通過路口，而異議人既陳稱其轉彎前既已見對向
    直行來車，並於路口暫停，既明知B 車即將通過該交岔路口
    ，異議人並非無從禮讓直行車先行，然異議人竟未為禮讓，
    仍逕自為左轉彎，是異議人確有「轉彎車不讓直行車先行」
    及「肇事致人受傷」之違規行為，洵堪認定。至異議人於本
    院調查時陳稱：伊發現林賢宗駕駛之車輛時距離至少有600
    公尺云云（見本院卷第15頁反面），與其先前於警詢中之陳
    述已不符，且依一般視力良好之正常人，平面有效視距約不
    超過200 至300 公尺，異議人所稱相距600 公尺一節應係記
    憶或估計錯誤，難以憑採。至林賢宗究竟係為閃避異議人車
    輛而自原先行駛之外側車道向內側閃避，抑或有駕駛偏離車
    道之情形，與異議人本件違規行為之認定尚屬二事，併予敘
    明。
五、綜上，受處分人於前揭時、地，確有「轉彎車不讓直行車先
    行、違反道路交通安全規則肇事致人受傷」等違規行為。從
    而，原處分機關依道路交通管理處罰條例第48條第1 項第6
    款，裁處受處分人900 元罰鍰，並依同條例第63條第1 項第
    1 款、第61條第3 項前段規定，併記違規點數4 點，核無不
    當。本件聲明異議為無理由，應予駁回。
六、據上論斷，應依道路交通案件處理辦法第19條，裁定如主文
    。
中    華    民    國    99    年    10    月    29    日
                  交通法庭      法  官  張瓊華
以上正本證明與原本無異。
如不服本裁定，應於送達後5 日內，向本院提出抗告狀。
                                書記官  李宜娟
中    華    民    國    99    年    11    月    4     日

司法院資訊處製作；財團法人民間司法改革基金會備份。
